臺北高等行政法院判決
　　　　　　　　　　　　　　　　　　 96年度簡字第00187號
原　　　告　甲○○
被　　　告　交通部公路總局
代　表　人　陳晉源（局長）住同上
上列當事人間因汽車燃料使用費事件，原告不服交通部中華民國
96年1月23日交訴字第0960016679號訴願決定，提起行政訴訟。
本院判決如下：
    主  文
原告之訴駁回。
訟費用由原告負擔。
　　事  實
一、事實概要：
    緣原告所有HI-9406 號自用小客車，因未依規定辦理車輛定
    期檢驗，經被告所屬臺中區監理所（下稱臺中區監理所）於
    民國（下同）89年1月26日註銷牌照，嗣於89年10月7日因違
    反道路交通管理處罰條例遭警舉發在案。因原告尚積欠87至
    89年汽車燃料使用費（下稱汽燃費）計新臺幣（下同）13,2
    93元（計徵至最後一次違規日），臺中區監理所乃於93年11
    月間以原告戶籍地「臺中市○區○○○路63號」為寄送地址
    ，雙掛號郵寄87至89年汽燃費繳納再次通知書，該通知書經
    臺中郵局以「應受送達人已遷移他處」為由退回，臺中區監
    理所遂於94年2月4日以中監稅字第0940018060號公告依法辦
    理公示送達，並刊登於94年2月20日臺灣新生報第13 版，限
    於94年4 月30日前繳納，原告迄未繳納，已逾限繳日期4 個
    月以上，被告遂於95年11月14日開具公燃字第000000000 號
    違反公路法事件處分書，裁處原告罰鍰3,000 元，並以雙掛
    號寄達。原告不服，提起訴願，遭決定駁回，遂提起本件訴
    訟。
二、兩造聲明：
　(一)原告聲明：
    1.撤銷原處分及訴願決定。
    2.訴訟費用由被告負擔。
　(二)被告聲明：
    1.駁回原告之訴。
    2.訴訟費用由原告負擔。
三、兩造之爭點：
  (一)原告主張之理由：
    1.原告於95年12月4 日始收受原處分書，其上記載催繳書雙
      掛號送達日期為94年3 月17日。而違規事實為逾94年4 月
      30日之限繳日期4 個月以上仍未繳納87至89年全期汽燃費
      共13,293元，處罰鍰3,000 元。前開積欠之汽燃費，原告
      已於96年3 月16日繳清。
    2.再者，交通部於90年3 月1 日始公告「公路法第七十五條
      規定逾期不繳納汽車燃料使用費罰鍰基準」，並自公告日
      起施行。本件積欠之87至89年間汽燃費，為前開罰鍰基準
      公告施行前已發生，自不適用該罰鍰基準。
    3.又為免行政罰之裁處權長久處於懸而未決之狀態，致人民
      受處罰機關突襲性之行政罰處分，破壞人民對裁罰制度之
      合理信賴，並違反誠實信用原則，且導致人民不能即時提
      出有利證據以為爭執，行政罰法第27條規定，行政罰之裁
      處權，因3 年期間之經過而消滅。查本件被告之行政罰裁
      處權已逾行政罰法第27條規定之3 年裁罰時效，其裁罰權
      已消滅。故原處分既有違誤，爰請鈞院賜判如聲明所示，
      以維權益。
  (二)被告主張之理由：
    1.系爭車輛因未依規定辦理車輛定期檢驗，經臺中監理所於
      89年1 月26日註銷牌照，後於89年10月7 日因違反道路交
      通管理處罰條例遭警舉發在案（違規單號Z00000000 ），
      臺中監理所依據汽車燃料使用費徵收及分配辦法第6 條第
      1 項及第2 項之規定課徵87至89年汽車燃料使用費13,293
      元並無違誤（計徵至最後一次違規日）。
    2.再者，原告遲至96年3 月16日始繳納系爭車輛87至89年汽
      車燃料使用費，已逾94年4 月30日之限繳日期4 個月以上
      ，違反公路法第75條之規定，臺中監理所遂依交通部公告
      之「公路法第75條規定逾期不繳納汽車燃料使用費罰鍰基
      準」以原處分書處原告罰鍰3,000 元（欠繳金額6,000 元
      以上，逾限繳期限4 個月以上），實無違誤。
    3.又行政罰法係94年2 月5 日公布，同法第46條規定，本法
      自公布後一年施行，本案催繳通知書臺中監理所以94年2
      月4 日中監稅字第0940018060號公告並刊登94年2 月20日
      台灣新生報第13版以為送達，原處分書送達日為95年11月
      30日，依據行政罰法第27條第1 項及同法第45條第2 項之
      規定，均未逾越3 年裁罰時效，原告所訴顯係對法令之誤
      解。
    理  由
一、按公路法第27條第1 項：「公路主管機關，為公路養護、修
    建及安全管理所需經費，得徵收汽車燃料使用費‧‧‧。」
    、第2 項前段：「汽車燃料使用費之徵收及分配辦法，由交
    通部會商財政部定之；‧‧‧。」、第75條：「汽車所有人
    不依規定繳納汽車燃料使用費者，公路主管機關應限期通知
    其繳納，屆期不繳納者，處新臺幣300 元以上3,000 元以下
    罰鍰，並停止其辦理車輛異動或檢驗。」；（行為時）汽車
    燃料使用費徵收及分配辦法（下稱徵收及分配辦法）第1 條
    ：「本辦法依公路法第27條第2 項規定訂定之。」、第2 條
    ：「凡行駛公路或市區道路之各型汽車，除第4 條規定免徵
    之車輛，均依本辦法之規定，徵收汽車燃料使用費。」、第
    3 條第1 項第1 款：「汽車燃料使用費按附表（一）及附表
    （二）之各型汽車每月耗油量及費額，由交通部委任公路總
    局或委託直轄市政府及其他指定之機關分別代徵之，其費率
    如下：一、汽油每公升新臺幣2.5 元。」、第3 項：「第1
    項受交通部委任或委託之機關，得再委任所屬下級機關執行
    之。」、第6 條第1 項第5 款：「汽車所有人新領牌照，辦
    理過戶或其他異動者，其繳納汽車燃料使用費之規定如下：
    ‧‧‧五、車輛失竊、報廢、繳銷、註銷牌照或受吊銷牌照
    處分者，應將欠繳費額繳清至車輛失竊、申辦登記、逕行註
    銷前1 日止，‧‧‧。」、第11條第1 項：「汽車所有人應
    依規定按期繳納汽車燃料使用費，如未依繳納再次通知書所
    定期限繳納汽車燃料使用費者，依公路法第75條之規定，處
    新臺幣300 元以上3,000 元以下罰鍰，並停止其辦理車輛異
    動或檢驗。」；交通部90年3 月1 日交路90字第001909號公
    告─公路法第75條規定逾期不繳納汽車燃料使用費罰鍰基準
    ：「（一）每一車輛之汽車燃料使用費累計欠繳金額新臺幣
    6,000 元以上者：‧‧‧5 、逾期4 個月以上繳納者，處新
    臺幣3,000 元罰鍰。」；道路交通安全規則第23條第1 項：
    「‧‧‧汽車所有人名稱、地址等如有變更，均應向公路監
    理機關辦理登記。」；行政程序法第78條第1 項第1 款：「
    對於當事人之送達，有下列各款情形之一者，行政機關得依
    申請，准為公示送達︰一、應為送達之處所不明者。」、第
    81條：「公示送達自前條公告之日起，其刊登政府公報或新
    聞紙者，自最後刊登之日起，經二十日發生效力‧‧‧。」
二、查原告為HI-9406 號自用小客車所有人，其87、88年度之汽
    燃費原未繳納，並經臺中區監理所於89年1 月26日註銷牌照
    ，惟該車輛註銷後仍繼續行駛於道路，最後一次遭警舉發違
    規日為89年10月7 日（違規單號：Z00000000 ），又因徵收
    及分配辦法第6 條第2 項：「已辦理報停、報廢、繳銷、註
    銷、吊銷牌照之車輛經查獲違規行駛者，除依法處罰外，並
    應補繳自報停、報廢、繳銷、註銷、吊銷牌照之日起至最後
    一次違規日止之汽車燃料使用費。」，原告依法應繳納87、
    88年全年度汽燃費各4,800 元，以及89年計至最後一次違規
    日止之汽燃費3,693 元（計算式：400 【元/ 月】＊9 【月
    】+400【元/ 月】＊7/30【天】=3,693元），合計共13,293
    元，原告業於96年3 月16日繳納完畢等情，為原告所不爭執
    ，並有汽車車籍查詢及稅費資料等附卷可稽，則原告依首揭
    法條規定意旨應按期繳納汽燃費一節，洵無疑義。被告於原
    告尚未繳納前，以(89)─000000000 繳納再次通知書通知原
    告繳納，於法並無不合。
三、又查臺中區監理所寄送繳納再次通知書予原告當時，其戶籍
    地址係「臺中市○區○○○路63號」，有臺中區監理所函請
    泰山鄉戶政事務所提供之原告戶籍資料等影本附卷可稽，臺
    中區監理所以該戶籍地為送達地址，雙掛號郵寄87至89年汽
    燃費繳納再次通知書，卻經臺中郵局於93年11月19日以「應
    受送達人已遷移他處」為由退回，而原告並未向公路監理機
    關辦理地址變更登記，復無其他任何通信地址可資送達，則
    臺中區監理所依首揭法條規定辦理公示送達程序，即於法有
    據，該送達自臺中區監理所刊登新聞紙之日(94年2月20日)
    起，經20日發生效力，原告自不得再以其未曾收受該通知書
    為由爭執原處分之合法性，故被告已依法踐行繳納再次通知
    程序，嗣後依公路法第75條及徵收及分配辦法第11條第1 項
    （行為時）規定，裁處原告3,000 元罰鍰之處分，尚無不合
    。
四、再按系爭汽燃費請求權係發生於行政程序法施行(90年1月1
    日) 前，依目前實務之通說，請求權時效應類推適用民法第
    125條規定為15年，且再次繳納通知書於94年3月12日發生催
    繳之效力，故該請求權尚未罹於時效。又95年2月5日開始施
    行之行政罰法第27條固規定「行政罰之裁處權，因3 年期間
    之經過而消滅」，惟原告欠繳汽燃費依前述公路法第75條規
    定，須經被告再次催繳，而不依限繳納，始充足裁罰之構成
    要件，被告於94年3 月12日再次繳納通知書送達生效後，未
    於限繳期限94年4 月30日前繳納，被告於95年11月14日開具
    公燃字第000000000 號違反公路法事件處分書，裁處原告罰
    鍰3,000 元，其裁罰尚未滿3 年。故不論是被告對原告之汽
    燃費請求權或裁罰權均未逾法定期限，原告主張，被告延宕
    處理期限等語，自不足採。至於交通部於90年3 月1 日公佈
    之裁罰基準，乃為統一裁罰之標準而設，非謂主管機關未設
    裁罰基準前，如有違法行為即不得處罰。公路法第75條係裁
    罰基準公佈前即已存在之法律，縱無裁罰基準，被告對違法
    之行為予以處罰，於法尚無不合。
五、綜上所述，原告所訴各節，均無可採，原處分認事用法，並
    無違誤，訴願決定遞予維持，亦無不合，原告起訴請求如聲
    明所示，為無理由，應予駁回。又本件事證已明，爰不經言
    詞辯論逕為判決。
據上論結，本件原告之訴為無理由，依行政訴訟法第98條第3 項
前段、第233 條第1 項，判決如主文。
中　　華　　民　　國　　96　　年　 　6　　月　 28  　 日
                            第五庭  法  官　張瓊文
上為正本係照原本作成。
本件以訴訟事件所涉及之法律見解具有原則性者為限，始得於本
判決送達後20日內向本院提出上訴狀並表明上訴理由，如已於本
判決宣示後送達前提起上訴者，應於判決送達後20日內補具上訴
理由（均按他造人數附繕本），且經最高行政法院許可後方得上
訴。
中　　華　　民　　國　　96　　年　 　6　　月　 28  　 日
 　　　　　　　　　　　　　　　　 　書記官　吳柏洲
